【裁判字號】    89,台上,7701
【裁判日期】    891215
【裁判案由】    違反槍彈藥刀械管制條例等
【裁判全文】
最高法院刑事判決                              八十九年度台上字第七七○一號
    上  訴  人  乙○○
                甲○○
右上訴人等因違反槍砲彈藥刀械管制條例等罪案件，不服臺灣高等法院臺中分院，中
華民國八十九年十月三日第二審判決（八十九年度上訴字第一一九○號，起訴案號：
臺灣臺中地方法院檢察署八十八年度偵字第一九九七四號），提起上訴，本院判決如
左：
    主  文
上訴駁回。
    理  由
一、上訴人乙○○部分：
按刑事訴訟法第三百七十七條規定，上訴於第三審法院，非以判決違背法令為理由，
不得為之。是提起第三審上訴，應以原判決違背法令為理由，係屬法定要件。如果上
訴理由狀並未依據卷內訴訟資料，具體指摘原判決不適用何種法則或如何適用不當，
或所指摘原判決違法情事，顯與法律規定得為第三審上訴理由之違法情形，不相適合
時，均應認其上訴為違背法律上之程式，予以駁回。本件原判決維持第一審法院論處
乙○○共同未經許可，持有手槍（處有期徒刑五年六月，併科罰金新臺幣一百萬元，
罰金如易服勞役以罰金總額與六個月之日數比例折算）及共同以非法方法，剝奪人之
行動自由（處有期徒刑二年六月，徒刑部分應執行有期徒刑七年十月）罪刑之判決，
分別駁回乙○○及檢察官在第二審之上訴。乙○○之上訴意旨略稱：（一）原判決有
判決違背法令及應於審判期日調查之證據而未調查之情事。（二）原判決認定乙○○
有妨害自由之犯行，無非依憑告訴人許智超於警訊、偵查、第一審審理及原審調查時
之指訴及上訴人對於原審共同被告魏幸詳（已經原審判處有期徒刑五年四月，併科罰
金新台幣八十萬元，罰金如易服勞役，以罰金總額與六個月之日數比例折算確定）懷
疑告訴人設局詐賭，欲取回權狀、本票、收據為由，於民國八十八年九月九日下午一
時許，以計程車載告訴人由筑軒茶坊至台中縣烏日鄉三和村筏子溪旁砂石場空地，再
載往台中縣烏日鄉○○路三五五號甲○○之租住處，並叫告訴人簽發切結書及如原判
決附表所示之本票等事實均自白不諱等證據資料，惟事發當時係告訴人表示願意帶上
訴人等往取魏幸詳之不動產所有權狀，乙○○才與告訴人一起搭乘計程車，並未剝奪
告訴人之行動自由，已經乙○○一再供明在卷，魏幸詳在警訊及原審審理時復供稱：
「（問：有無看到溫褔榮或乙○○持槍或兇器押走許智超﹖）沒有」、「我有找溫褔
榮、乙○○一起去找許智超，許智超要帶我們去把房契拿回來，才會和我們一起坐車
」。溫褔榮亦供稱：「本案是許智超要帶我們去拿房契，後來他說轉給別人了，我們
就一起去把房契拿回來」、「我約乙○○到那裡之後，我就向許智超說為何騙魏幸詳
的房、地契約，他就說他目前也經濟困難，目前房地契不在他手上，他跟我們去拿房
地契」，證人林文昭在第一審更證稱：「他（指告訴人）只是說他有一些事情要處理
，他沒有說被持槍押走」、「九月九日當天我和他通電話，我未查覺有何異常」，凡
此均與告訴人指訴迥異，原審在上述疑點未查明之前，遽爾採信告訴人之指訴，又未
說明魏幸詳、溫褔榮及林文昭之供述，何以不得據為有利於乙○○之認定，顯有理由
不備及未盡調查能事等違背法令之情事。（三）溫褔榮在警訊及偵查中一再供稱：「
因為筑軒茶坊二樓地方小不好講話，遂叫許智超出來講，就攔一部計程車，我坐右前
座，乙○○坐左後座，許智超押在中間」，是告訴人坐上計程車，是否真係被強押﹖
若乙○○在筑軒茶坊即有強押告訴人之意思，何以事先不備交通工具﹖何以需臨時攔
搭計程車﹖又何以不直接將之押赴溫褔榮住處﹖為何於台中縣烏日鄉三和村筏子溪旁
砂石場空地下車毆打告訴人﹖實情是否如乙○○所稱係告訴人表示願意帶上訴人等取
回不動產所有權狀，三人才一起搭乘計程車離開﹖是否因告訴人在車上言詞閃爍，無
誠意交還不動產所有權狀，上訴人始心生不滿，中途下車毆打﹖凡此與乙○○是否有
妨害自由犯行及該行為之時點相關，原判決未詳加調查、審酌，即認定上訴人等從筑
軒茶坊即強押告訴人上計程車，顯然不備理由，其推論亦有違一般經驗法則等語。
惟查原判決依憑乙○○供認未經許可持有義大利 TANFOGLIO廠製P19 STANDARD MODEL
口徑 9mm制式半自動手槍一支（含彈匣二個）及制式口徑 9mm子彈十顆、與告訴人共
搭計程車時，曾在計程車上亮出該槍、彈，嗣在台中縣烏日鄉三和村筏子溪旁砂石場
空地，曾與綽號「阿益」者共同毆打告訴人，另綽號「小劉」及「阿祥」者，在台中
縣烏日鄉○○路三五五號，亦有毆打告訴人等事實、告訴人於警訊、偵查、第一審審
理及原審調查時之指訴、上訴人等對於魏幸詳懷疑告訴人設局詐賭，欲取回其所有之
不動產所有權狀、本票、收據，而於前揭時間，以計程車搭載告訴人從筑軒茶坊至台
中縣烏日鄉三和村筏子溪旁砂石場空地，再載往台中縣烏日鄉○○路三五五號甲○○
租住處，並叫告訴人簽發切結書及本票等事實自白不諱、扣案之上開義大利制式半自
動手槍一支、子彈十顆經送內政部警政署刑事警察局鑑定結果，認手槍係義大利TANF
OG－LIO廠製P19 STANDARD MODEL口徑9mm制式半自動手槍，槍管內具六條右旋之來復
線，機械性能良好，可擊發子彈，具有殺傷力；另子彈十顆，均係制式口徑 9mm手槍
用彈，皆具有殺傷力，有該局八十八年九月二十八日刑鑑字第九五五四一號鑑驗通知
書附卷可憑及卷附之切結書二紙、本票二張、驗傷診斷書一份、告訴人受傷之照片六
幀等證據資料，認定乙○○有其事實欄所載之未經許可持有手槍、子彈及妨害自由等
犯行，已於理由內詳敘其調查證據之結果及取捨證據認定之理由。並就乙○○、溫褔
榮及魏幸詳否認犯罪之辯解認非可採，一一予以指駁。另以：「魏幸詳因懷疑告訴人
設局詐賭，致其積欠告訴人債務，並簽發本票二紙、收據一份，連同其所有之房地所
有權狀交予告訴人，被告三人（即上訴人等及魏幸詳）為取回上開物品，始起意持槍
強押告訴人，應無預有不法得財之意思」，說明上訴人等之行為尚難論以擄人勒贖罪
責，因而變更檢察官起訴法條，就此部分改論處乙○○共同以非法方法剝奪人之行動
自由罪刑，再以：「原審（指第一審）依大法官會議釋字第四七一號解釋認為：『乙
○○固長期非法持有槍、彈，惟除本件外，查無供其他犯罪使用之情形，被告等（即
上訴人等與魏幸詳）為處理賭債糾紛，僅持槍押人，並未槍擊，無以該槍彈加害他人
生命、身體之行為，本院認處以前揭之刑，已足收懲儆之效，如對之宣告強制工作，
有違比例原則」，說明第一審判決未對上訴人等宣付強制工作，認事用法核無違誤。
就形式上觀察，原判決並無理由不備、未盡調查能事及採證違背經驗法則等違背法令
之情形。至於證人林文昭在第一審證稱：「他（指告訴人）只是說他有一些事情要處
理，他沒有說被持槍押走」、「九月九日當天我和他通電話，我未查覺有何異常」，
僅能證明告訴人與林文昭通電話時，未告以其行動自由遭剝奪之事，而由通電話過程
中，林某亦未發現告訴人有何異狀，惟告訴人既係在行動自由遭剝奪之情況下，依乙
○○等人之指示對外聯絡，在乙○○等人監控之下，自不容許其將遭人持槍剝奪行動
自由之實情，對外任意透露。再者林文昭僅與告訴人電話聯絡，告訴人打電話時身處
何地、行動自由是否遭受限制，其皆未在場見聞，由電話中未能感覺異狀，並不足以
證明告訴人之行動自由未被乙○○等人剝奪，林文昭前開證言，既非必然對於乙○○
有利，自無庸於判決理由內一一說明。又原判決就乙○○、溫褔榮、魏幸詳等人供述
係告訴人表示願意取交魏某所有之不動產所有權狀，而自願與上訴人等同搭乘計程車
離開筑軒茶坊等語，認非可採，已予指駁，並說明上訴人等所辯皆係畏罪避就之詞（
見原判決第十頁、第十三頁），乙○○上訴意旨（二）指摘原判決理由不備及調查未
盡各節，自非依據卷內資料而為主張。次查非法剝奪他人行動自由，究係自備交通工
具，抑或臨時攔搭計程車，全視行為人如何籌劃犯罪或臨事之情況而定，在吾人日常
生活經驗上並無當然之定則。乙○○在警訊時即供認：「槍是我拿的，是我和溫褔榮
及綽號阿益真實姓名不詳，一同搭乘計程車將許智超帶走」（見偵查卷第十六頁背面
），魏幸詳復供稱：「我就看到溫褔榮與另一名男子強行要將許智超（筆錄誤載為魏
幸詳）帶走，我見狀有上前要溫褔榮及另一名男子不要如此，但該不知姓名之男子大
聲對我叫，沒有我的事，溫褔榮等二人將許智超（筆錄誤載為魏幸詳）押上計程車離
開現場，我就直接回家了」、「就是他們二人（指乙○○、溫褔榮）押走許智超」（
見偵查卷第二七頁），而溫褔榮亦供認在搭乘計程車時，將告訴人押在後座中間（見
偵查卷第二一頁背面），原判決以上開供述與告訴人之指訴，相互印證，於理由內說
明：「以魏幸詳與告訴人相約見面，再由乙○○持槍夥同綽號『阿益』之男子強押告
訴人上車，上車後，乙○○於車上出示槍、彈並將告訴人載往他處毆打以解決所謂債
務糾紛等流程觀之，被告三人（即上訴人等與魏幸詳）顯於事前已計劃分工。否則依
常情而論，魏幸詳、甲○○與乙○○如確有徵得告訴人之同意，由告訴人自願帶同前
往取回魏幸詳所有之權狀等物品，乙○○何必在計程車上亮出槍、彈？又被告等如係
單純以平和之方式向告訴人索回上開物品，乙○○又何須隨身攜帶槍、彈？甲○○又
何必將許智超帶往人跡罕至之筏子溪旁，加以毆打？」，核與經驗法則無違，乙○○
上訴理由（三）指摘原判決理由不備、採證違背經驗法則各節，均不足以辨識原判決
已具備違背法令之形式要件。末查原判決關於乙○○違反槍砲彈藥刀械管制條例部分
，乙○○上訴意旨僅泛稱有違背法令及未盡調查能事之違法，就此部分如何違背法令
，並未具體表明，乙○○上訴意旨（一），顯非合法之第三審上訴理由。綜上所論，
乙○○之上訴意旨置原判決理由內已詳予說明之事項於不顧，對於原審採證認事之職
權行使，究竟如何違背法令，並未依據卷內訴訟資料為具體之指摘，仍執陳詞，空言
否認有妨害自由犯行，就事實審法院採證認事自由判斷之職權行使，再為單純之事實
上爭執。又徒憑己見，漫指原判決理由不備、採證違背經驗法則及調查職責未盡，自
非適法之第三審上訴理由，乙○○之上訴違背法律上之程式，應予駁回。
二、上訴人溫褔榮部分：
按「第三審上訴書狀，應敘述上訴之理由，其未敘述者，得於提起上訴後十日內補提
理由書於原審法院，未補提，毋庸命其補正。」、「已逾上述期間，而於第三審法院
未判決前仍未提出上訴理由書狀者，第三審法院應以判決駁回之」刑事訴訟法第三百
八十二條第一項、第三百九十五條後段規定甚明。溫褔榮因違反槍砲彈藥刀械管制條
例案件（該條例第七條第四項），不服原審判決，於八十九年十月二十一日提起上訴
，並未敘述上訴之理由，迄今逾期已久，於本院未判決前仍未提出，依上開規定，溫
褔榮之上訴自非合法，亦應駁回
據上論結，應依刑事訴訟法第三百九十五條，判決如主文。
中      華      民      國    八十九    年     十二     月      十五    日
                              最高法院刑事第一庭
                                  審判長法官  施  文  仁
                                        法官  張  淳  淙
                                        法官  林  永  茂
                                        法官  蕭  仰  歸
                                        法官  洪  明  輝
      右正本證明與原本無異
                                              書  記  官
中      華      民      國    八十九    年     十二     月     二十     日


司法院資訊處製作；財團法人民間司法改革基金會備份。
